臺北高等行政法院判決
　　　　　　　　　　　　　　　　　　 95年度訴字第01590號
　　　　　　　　　　　　　　　.
原　　　告　達康網科技股份有限公司
代　表　人　甲○○董事長）住.
訴訟代理人　王怡惠律師
被　　　告　行政院公平交易委員會
代　表　人　黃宗樂（主任委員）
訴訟代理人　乙○○
　　　　　　金韋蓁
上列當事人間因公平交易法事件，原告不服行政院中華民國95年
3 月8 日院臺訴字第0950083319號訴願決定，提起行政訴訟。本
院判決如下：
　　主  文
原告之訴駁回。
訴訟費用由原告負擔。
　　事  實
一、事實概要：
    原告於民國（下同）94年1 月20日之「達康貸款」（下稱系
    爭貸款專案）網頁廣告登載「個人信用貸款--利率1.48% 起
    」、「月薪新臺幣2 萬元最高可貸新臺幣200 萬元，最快2
    小時撥款」等文句，且登載整合負債實例及「信貸方案優惠
    超級比一比」之比較表，列表比較「達康專案」（即系爭貸
    款專案）、「信用貸款」及「現金卡／信用卡」等3 種不同
    貸款型態，在貸款新臺幣（下同）100 萬元、期限7 年之假
    設條件下，於利率、金額、1 年利息及7 年利息等項目之差
    異；並於同年3 月18日之網頁廣告登載「整合負債貸款--利
    率1.48% 起」、「額度30萬以內，最快2 小時即可撥貸」等
    文句及貸款實例（下稱系爭廣告），經被告依職權調查結果
    ，以系爭廣告就其代辦貸款服務內容、品質等為虛偽不實及
    引人錯誤之表示，違反公平交易法第21條第3 項準用第1 項
    規定，乃依同法第41條前段規定，以94年10月3 日公處字第
    094102號處分書（下稱原處分）命原告自處分書送達之次日
    起，應立即停止前項違法行為，並處罰鍰200 萬元。原告不
    服，提起訴願遭決定駁回後，遂提起行政訴訟。
二、兩造聲明：
　(一)原告聲明：
    1.訴願決定及原處分均撤銷。
    2.訴訟費用由被告負擔。
　(二)被告聲明：如主文所示。
三、兩造之爭點：
　(一)原告主張：
    1.系爭廣告有關「整合負債貸款--利率1.48 %起」、「個人
      信用貸款- 利率1.48% 起」等文句部分並無虛偽不實及引
      人錯誤之表示，未違反公平交易法第21條第3 項準用第1
      項規定：
      (1)由系爭廣告中之「起」字，可知貸款利率並非一律為1.
        48% ，應視最後銀行核貸之金額而定，故無虛偽不實之
        情事。
      (2)原告之主要營業項目係貸款諮詢顧問服務及協助辦理銀
        行貸款業務，原告僅就最低可能取得申貸之利率公告周
        知，刊載系爭廣告，已善盡揭露義務，使有貸款需求者
        知悉該資訊而為有利於己之判斷。至申貸者實際向銀行
        貸款之利率及期間，應取決於申貸者個人之工作、信用
        、資產負債及負債比等綜合考量而定，原告實無能力決
        定，此應為理性消費者所知，不致陷於錯誤，依被告對
        於公平交易法第21條案件之處理原則第7 點第1 款、第
        8 點第2 款及第3 款規定，並無虛偽不實及引人錯誤之
        表示，未違反公平交易法第21條第3 項準用同條第1 項
        規定。
      (3)申貸消費者取得貸款縱高於系爭廣告之利率1.48% ，乃
        其個人評估考量後所同意，不致有何不利；縱未能與銀
        行達成合意而未獲得貸款，對其現有情況亦無不利；此
        與被告對於公平交易法第21條案件之處理原則第8 點第
        3 款規定不符，故應不違反公平交易法第21條第3 項規
        定。
    2.系爭廣告有關「月薪新臺幣2 萬元最高可貸新臺幣200 萬
      元，最快2 小時撥款」、「額度30萬元以內最快2 小時即
      可撥貸」等文句部分並無虛偽不實及引人錯誤之表示，未
      違反公平交易法第21條第3 項準用第1 項規定：
      (1)原告係將所查證確實而知悉之銀行資訊揭櫫於網路，系
        爭廣告有關「最高可貸新臺幣200 萬元，最快2 小時撥
        款」、「額度30萬元以內，最快2 小時即可撥貸」等文
        句，係原告依據銀行之貸款申請書、現金卡及信用貸款
        之廣告等內容刊載，原告已就廣告內容所載銀行貸款額
        度及撥款速度負相當查證之義務。而撥貸額度及速度，
        完全取決於消費者所提供之申貸資料是否齊全、申貸者
        個人工作收入、信用、資產負債及負債比等條件，且屬
        銀行之審核權限，原告難能置喙，此應為一般理性申貸
        者所普遍認知及所能接受之表示，不致誤認，故系爭廣
        告之上開文句並無虛偽不實或引人錯誤之表示，未違反
        公平交易法第21條第3 項規定。
      (2)系爭廣告揭露至今，原告承辦之申貸案例中，月薪2 萬
        元而貸得200 萬元並於2 小時內撥款之例有吳榮義、門
        素瑩、范訓銘等3 人；額度30萬元以內於2 小時撥款之
        例，有蕭淑方等5 人，應無廣告不實之問題。
    3.系爭廣告關於信貸優惠比較表部分，乃原告依據銀行現金
      卡、信用卡及信用貸款其廣告所載之內容，針對利率此項
      交易條件，並以貸款100 萬元、銀行1.48% 方案、銀行一
      般信用貸款及銀行現金卡、信用卡等3 個模式為固定利率
      不變及借款期間7 年等3 個假定條件進行整理成範例刊載
      ，以提供給消費者清楚的概念，未違反公平交易法第21條
      第3 項準用同條第1 項規定。
    4.被告裁處罰鍰額度參考表屬裁量性行政規則，惟未依行政
      程序法第160 條規定，公布於政府公報，顯不符法定程序
      ，應以違法論。被告裁處罰鍰額度參考表之內容亦顯不合
      理。同表第2 項「違法行為之目的及預期之不當得利」部
      分，與公平交易法第21條之立法意旨不符，被告顯有裁量
      濫用之嫌；況系爭廣告內容係依一般常理製作，對於公平
      交易法之規定並無意圖違反，更無預謀之理，此考量項目
      有違反不當聯結禁止原則。同表第5 項「違法所得利益」
      部分，與上述同表第2 項之評量顯屬矛盾，蓋預期利益之
      裁量何以較行為所得利益之裁量嚴苛。同表第7 項「違法
      事業之市場地位」部分，因系爭廣告刊出時間為94年1 月
      20 日 至94年3 月18日，並無任何數據證明原告具領導地
      位，且依被告93年10月8 日公處字第093095號處分書所載
      上市公司高林實業有限公司亦經營代辦貸款業務，該公司
      94年營業額高出原告甚多，故被告之裁量不符比例原則。
      被告裁處罰鍰額度參考表第14項「承辦單位建議分數及罰
      款數額」部分，由最初評量6.6 分100 萬元，升高為7.8
      分200 萬元，兩者相差1 倍，欠缺理由，原告難以信服。
  (二)被告主張：
    1.據本案調查期間中華民國銀行商業同業公會全國聯合會曾
      彙整臺灣銀行股份有限公司（下稱臺灣銀行）等54家銀行
      之相關資料，該等銀行並無提供原告所稱「利率1.48% 」
      之優惠利率，另依原告前所提供標明「臺北一信（即有限
      責任臺北市第一信用合作社，下稱臺北一信）特約商」之
      廣告內容記載，低利率1.48% 貸款專案僅限貸款第1 個月
      ，第2 個月起之利率則為I （定儲指數利率）＋10.45%。
      惟原告卻於系爭廣告表示「整合負債貸款--利率1.48% 起
      」、「個人信用貸款--利率1.48% 起」等語，而就該優惠
      利率所附「貸款期間第1 個月」優惠期間限制之重要交易
      條件並未予以揭示。蓋利率既為申貸者選擇貸款對象以為
      交易之重要訊息，原告於系爭廣告既未揭露提供廣告所載
      優惠利率之銀行名稱，亦未載明「1.48% 起」之意義與優
      惠期間，申貸者尚無足夠訊息以資查證，將致申貸者就系
      爭廣告所提供貸款服務內容產生錯誤之認知或決定，原告
      所為顯有於廣告表示中隱匿重要交易資訊，而有引人錯誤
      之情事，核已違反公平交易法第21條第3 項準用同條第1
      項規定。
    2.系爭廣告所謂1.48% 優惠利率既有貸款期間之限制，該等
      期間之規定亦為申貸者所綜合考量之重要資訊，而一般信
      用貸款期間通常係5 年至7 年，系爭貸款專案低利率1.48
      % 實僅限貸款第1 個月，而第2 個月起利率則高達10.55%
      以上，其間相差甚鉅，原告身為廣告主自有揭露該等資訊
      之義務，原告稱申貸者實際向銀行貸款之利率及期間，應
      取決於申貸者個人之工作、信用、資產負債及負債比等綜
      合考量而定，原告實無能力決定貸款利率及期間，此應為
      理性消費者所知，故消費者並不會因此陷於錯誤而據以卸
      責等語，顯無理由。
    3.據前開中華民國銀行商業同業公會全國聯合會彙整臺灣銀
      行等54家銀行之相關資料，顯示各銀行承辦信用貸款案件
      ，自申請至撥款所需時間最快平均約需1 至2 個工作天，
      遠較系爭廣告所宣稱「2 小時撥款」之時間為久。復按銀
      行核准貸款數額雖因申貸者之工作收入、資產、信用等條
      件而有所不同，惟就月薪僅2 萬元之申貸者而言，經查尚
      無銀行有提供高達200 萬元之信用貸款。故原告於系爭廣
      告將「月薪新臺幣2 萬元最高可貸新臺幣200 萬元，最快
      2 小時撥款」、「額度30萬以內，最快2 小時即可撥貸」
      併列表示，予人有低收入可貸高額度及獲快速撥款之印象
      ，此與銀行實務實未相符，原告於系爭廣告就其代辦貸款
      之績效與效率等服務品質之表示已逾越一般理性消費者所
      能接受之程度，核屬虛偽不實及引人錯誤之表示，已違反
      公平交易法第21 條第3 項準用同條第1 項規定。
    4.另原告所舉范訓銘部分，其月薪約2.67萬元，核貸額度係
      213 萬元，但超過系爭廣告所強調「月薪2 萬元」，故廣
      告即有不實。至所舉蕭淑方部分，原告在調查過程中均未
      提出，而被告依據中華民國銀行商業同業公會全國聯合會
      函覆核貸需時1 至2 個工作天，作成原處分，原告當時並
      未就「最快2 小時撥款」提出相關事證，且該等案例資料
      係原告片面作成，並無銀行實際核撥之資金資料，證據力
      薄弱。又蕭淑方部分係文件齊全核貸期間約2 小時，而系
      爭廣告僅謂「最快2 小時即可撥貸」等語，並無文件齊全
      之限制，依消費者之觀點來看系爭廣告，會認為從向原告
      申請貸款到實際撥款所需時間只需2 小時，則不論實際上
      有無撥款，其核貸條件已與系爭廣告內容不符。
    5.本件裁處罰鍰額度參考表有於網路上公告，該表之考量項
      目第1 項得分0.5 分，第2 項得分1.8 分，第3 項得分1.
      0 分，第4 項得分0.3 分，第5 項得分1.0 分，第6 項得
      分1.3 分，第7 項得分1.4 分，第8 項得分0 分，第9 項
      得分0.6 分，第10項得分0.3 分，第11項得分0.6 分，第
      12項得分-0.8分，第13項得分-0.3分，加總即為7.7 分，
      裁處罰鍰額度參考表上所載7.8 分，應係計算錯誤，但無
      論係7.7 分或7.8 分，都是落到罰鍰185 ～213 萬元之範
      圍內。另記載6.6 分者，係最初承辦人員計算之結果，經
      委員會合議制審議後，將之調整為上開得分，加總為7.7
      分，裁罰200 萬元。
　　理  由
一、原告主張：由系爭廣告中之「起」字，可知貸款利率並非一
    律為1.48% ，應視最後銀行核貸之金額而定，故無虛偽不實
    之情事。申貸者實際向銀行貸款之利率及期間，應取決於申
    貸者個人之工作、信用、資產負債及負債比等綜合考量而定
    ，原告實無能力決定，此應為理性消費者所知，不致陷於錯
    誤。申貸消費者取得貸款縱高於系爭廣告之利率1.48% ，乃
    其個人評估考量後所同意，不致有何不利；縱未能與銀行達
    成合意而未獲得貸款，對其現有情況亦無不利。系爭廣告有
    關「最高可貸新臺幣200 萬元，最快2 小時撥款」、「額度
    30萬元以內，最快2 小時即可撥貸」等文句，係原告依據銀
    行之貸款申請書、現金卡及信用貸款之廣告等內容刊載，原
    告已就廣告內容所載銀行貸款額度及撥款速度負相當查證之
    義務。而撥貸額度及速度，完全取決於消費者所提供之申貸
    資料是否齊全、申貸者個人工作收入、信用、資產負債及負
    債比等條件，且屬銀行之審核權限，原告難能置喙，此應為
    一般理性申貸者所普遍認知及所能接受之表示，不致誤認，
    故系爭廣告之上開文句並無虛偽不實或引人錯誤之表示，未
    違反公平交易法第21條第3 項規定。系爭廣告關於信貸優惠
    比較表部分，乃原告依據銀行現金卡、信用卡及信用貸款其
    廣告所載之內容，針對利率此項交易條件，並以貸款100 萬
    元、銀行1.48% 方案、銀行一般信用貸款及銀行現金卡、信
    用卡等3 個模式為固定利率不變及借款期間7 年等3 個假定
    條件進行整理成範例刊載，以提供給消費者清楚的概念，未
    違反公平交易法第21條第3 項準用同條第1 項規定。被告裁
    處罰鍰額度參考表屬裁量性行政規則，惟未依行政程序法第
    160 條規定，公布於政府公報，顯不符法定程序，應以違法
    論。且被告裁處罰鍰額度參考表之內容顯不合理，被告顯有
    裁量濫用之嫌及不符比例原則。據此，依行政訴訟法第4 條
    第1 項規定，求為判決如聲明所示云云。
二、被告則以：系爭廣告表示「整合負債貸款--利率1.48% 起」
    、「個人信用貸款--利率1.48% 起」、「月薪新臺幣2 萬元
    最高可貸新臺幣200 萬元，最快2 小時撥款」、「額度30萬
    以內，最快2 小時即可撥貸」，並登載「信貸方案優惠超級
    比一比」及貸款實例，就其代辦貸款服務內容、品質等為虛
    偽不實及引人錯誤之表示，已違反公平交易法第21條第3項
    準用第1 項規定。經審酌原告違法行為之動機、目的及預期
    之不當利益；違法行為對交易秩序之危害程度；違法行為危
    害交易秩序之持續期間；因違法行為所得利益；事業之規模
    、經營狀況、營業額及其市場地位；違法類型曾否經中央主
    管機關導正或警示；以往違法類型、次數、間隔時間及所受
    處罰；違法後悛悔實據及配合調查等態度；與其他因素，爰
    依同法第41條前段規定裁處，於法並無不合，求為判決駁回
    原告之訴等語。
三、按公平交易法第21條規定：「（第1 項）事業不得在商品或
    其廣告上，或以其他使公眾得知之方法，對於商品之價格、
    數量、品質、內容、製造方法、製造日期、有效期限、使用
    方法、用途、原產地、製造者、製造地、加工者、加工地等
    ，為虛偽不實或引人錯誤之表示或表徵。（第2 項）事業對
    於載有前項虛偽不實或引人錯誤表示之商品，不得販賣、運
    送、輸出或輸入。（第3 項）前2 項規定於事業之服務準用
    之。（第4 項）…。」第41條前段規定：「公平交易委員會
    對於違反本法規定之事業，得限期命其停止、改正其行為或
    採取必要更正措施，並得處新臺幣5 萬元以上2 千5 百萬元
    以下罰鍰；…。」上開公平交易法第21條所謂「虛偽不實」
    係指表示或表徵與事實不符，其差異難為相當數量之一般或
    相關大眾所接受，而足以引起錯誤之認知或決定者。又所稱
    「引人錯誤」則係指表示或表徵不論是否與事實相符，足以
    引起相當數量之一般或相關大眾錯誤之認知或決定者。
四、原告於94年1 月20日之「達康貸款」網頁廣告登載「個人信
    用貸款--利率1.48% 起」、「月薪新臺幣2 萬元最高可貸新
    臺幣200 萬元，最快2 小時撥款」等文句，且登載整合負債
    實例及「信貸方案優惠超級比一比」之比較表，列表比較「
    達康專案」（即系爭貸款專案）、「信用貸款」及「現金卡
    ／信用卡」等3 種不同貸款型態，在貸款100 萬元、期限7
    年之假設條件下，於利率、金額、1 年利息及7 年利息等項
    目之差異；並於同年3 月18日之網頁廣告登載「整合負責貸
    款--利率1.48% 起」、「額度30萬以內，最快2 小時即可撥
    貸」等文句及貸款實例，以上事實為兩造所不爭，並有系爭
    廣告附原處分卷足稽，為可確認之事實。
五、本件之爭執，在於系爭廣告上宣稱「個人信用貸款--利率1.
    48% 起」、「整合負債貸款--利率1.48% 起」、「月薪新臺
    幣2 萬元最高可貸新臺幣200 萬元，最快2 小時撥款」、「
    額度30萬以內，最快2 小時即可撥貸」等文句，並登載「信
    貸方案優惠超級比一比」之比較表及登載整合負債實例及貸
    款實例，是否就代辦貸款服務內容、品質等為虛偽不實及引
    人錯誤之表示，而有公平交易法第21條第3 項準用同條第1
    項所謂虛偽不實或引人錯誤之表示之情事？經查：
  (一)關於系爭廣告登載「個人信用貸款--利率1.48% 起」、「整
    合負債貸款--利率1.48% 起」部分：
    1.按利息係消費者使用資金之對價，而利率則是決定利息之
      重要依據，利率之高低為申貸者判斷是項貸款是否有利於
      其他金融業者所提供貸款方案之重點，亦為足以影響申貸
      者選擇貸款對象之重要交易資訊。是以，代辦貸款服務業
      者於廣告上所載優惠利率，應就提供優惠利率之銀行名稱
      ，優惠利率之內容、條件與優惠期間，固定利率或浮動利
      率，善盡查證之責並為確實完整之揭示。若其未確實完整
      之揭示，申貸者無足夠訊息以資查證，致申貸者就代辦貸
      款服務業者於廣告所提供貸款服務內容產生錯誤之認知或
      決定，其廣告上所表示之利率與實際成交之利率不符，其
      差距逾越一般交易相對人所能接受之程度者，則代辦貸款
      服務業者於廣告表示中隱匿重要交易資訊，即屬虛偽不實
      引人錯誤之表示行為，違反公平交易法第21條第3 項準用
      同條第1 項之規定。
    2.原告雖主張：由系爭廣告中之「起」字，可知貸款利率並
      非一律為1.48% ，應視最後銀行核貸之金額而定，故無虛
      偽不實之情事云云。惟依原告所提供相關銀行之貸款廣告
      資料，僅其中1 則廣告傳單下方標明「臺北一信特約商」
      者，載有「代償」可提供低利率1.48% 貸款專案，據臺北
      一信陳稱，原告所提供上開廣告傳單，並非該社所製發，
      惟該社確有推出如廣告內容所示之貸款專案有臺北一信函
      及電話紀錄表附原處分卷可參。觀諸原告所提供標明「臺
      北一信特約商」之廣告內容記載，低利率1.48% 貸款專案
      僅限貸款第1 個月，第2 個月起之利率則為I （定儲指數
      利率）＋10.45%。然原告卻於系爭廣告宣稱「整合負債貸
      款--利率1.48% 起」、「個人信用貸款--利率1.48% 起」
      等語，而就該優惠利率所附「貸款期間第1 個月」優惠期
      間限制之重要交易條件並未揭示。原告雖提出其客戶張秀
      瑜獲得利率1.48% 核貸之資料為證，惟經被告向臺北一信
      查證張秀瑜之貸款資料，顯示該貸款案僅第1 個月固定利
      率1.48% ，第2 個月起則為機動利率（當時係12.07%）。
      再者，據卷附中華民國銀行商業同業公會全國聯合會曾彙
      整臺灣銀行等54家銀行之相關資料，顯示各銀行所提供貸
      款之最優惠利率約為「首年1.68% 」或「前3 個月1.88%
      」，不僅高於系爭廣告所宣稱之利率1.48% ，且該優惠利
      率設有期間之限制。是原告於系爭廣告既未揭露廣告所載
      優惠利率之銀行名稱，亦未載明「1.48% 起」之意義與優
      惠期間，顯有於廣告表示中隱匿重要交易資訊，將致申貸
      者就系爭廣告所提供貸款服務內容產生錯誤之認知或決定
      ，自屬虛偽不實引人錯誤之表示行為，違反公平交易法第
      21條第3 項準用同條第1 項規定。此部分主張，並不足採
      。
    3.原告又主張：申貸者實際向銀行貸款之利率及期間，應取
      決於申貸者個人之工作、信用、資產負債及負債比等綜合
      考量而定，原告實無能力決定貸款利率及期間，應為理性
      消費者所知，故消費者並不會因此陷於錯誤；且消費者取
      得貸款縱使高於系爭廣告利率1.48 %，亦為其個人評估考
      量後同意，對其不會有任何不利影響云云。惟系爭廣告有
      關「利率1.48% 起」之表示，縱非必然使申貸者以為可取
      得該利率之貸款，惟系爭廣告所謂1.48% 優惠利率既有貸
      款期間之限制，該等期間之規定亦為申貸者所綜合考量之
      重要資訊，而一般信用貸款期間通常係5 年至7 年（參卷
      附中華民國銀行商業同業公會全國聯合會彙整臺灣銀行等
      54家銀行之相關資料），系爭貸款專案低利率1.48% 實僅
      限貸款第1 個月，而第2 個月起利率則高達10.55%以上，
      其間相差甚鉅，逾越一般交易相對人所能接受之程度者，
      原告身為廣告主自有揭露該等資訊之義務。且按公平交易
      法第21條規定，事業廣告如有虛偽不實或引人錯誤之表示
      ，即有該條規範之適用，至於消費者是否因該廣告表示而
      受有實際損害，並非該條規定之構成要件。況系爭廣告所
      謂1.48% 優惠利率既有貸款期間之限制，且一般信用貸款
      期間通常係5 年至7 年，系爭貸款專案低利率1.48% 實僅
      限貸款第1 個月，而第2 個月起利率則高達10.55 % 以上
      ，其間相差甚鉅，即難謂對交易相對人經濟利益無影響。
      再者，據前開中華民國銀行商業同業公會全國聯合會彙整
      臺灣銀行等54家銀行之相關資料，系爭廣告所載之1.48%
      與其他銀行相較，1.48% 之利率表示顯具有相當之誘引及
      招徠效果，其對處於競爭之事業而言，亦難謂無礙其經濟
      利益。此部分主張，亦非可採。
  (二)關於系爭廣告登載「月薪新臺幣2 萬元最高可貸新臺幣200
    萬元，最快2 小時撥款」、「額度30萬以內，最快2 小時即
    可撥貸」部分：
    1.依卷附中華民國銀行商業同業公會全國聯合會彙整臺灣銀
      行等54家銀行之相關資料，顯示各銀行承辦信用貸款案件
      ，自申請至撥款所需時間最快平均約需1 至2 個工作天，
      遠較系爭廣告所宣稱「2 小時撥款」之時間為久。且按銀
      行核准貸款數額雖因申貸者之工作收入、資產、信用等條
      件而有所不同，惟就月薪僅2 萬元之申貸者而言，依卷附
      中華民國銀行商業同業公會全國聯合會彙整臺灣銀行等54
      家銀行之相關資料，尚無銀行有提供高達200 萬元之信用
      貸款。
    2.原告在被告調查過程中均未提出其曾協助消費者於2 小時
      內取得貸款之主張及證據，其於本院始主張：范訓銘為「
      月薪2 萬元最高可貸200 萬元，最快2 小時撥款」之例，
      由花蓮企銀、日盛銀行、中國信託銀行與台新銀行撥款；
      蕭淑方為「額度30萬以內，最快2 小時即可貸撥」之例，
      由台新銀行臺北忠孝分行撥款云云，然該等案例一覽表係
      原告片面提出，並無銀行實際核撥之資料，原告並自陳：
      原告沒有存底資料，只有客戶告知之紀錄資料等語（見95
      年12月13日準備筆錄），可知原告亦未查證客戶告知是否
      屬實。復以原告所列一覽表而言，就范訓銘部分，其月薪
      約2.67萬元，核貸額度係213 萬元，已超過系爭廣告所強
      調「月薪2 萬元」，並據被告向花蓮企銀、日盛銀行、中
      國信託銀行與台新銀行函查其核貸情形，查得范訓銘向銀
      行申貸至撥款所需時間為5 天至28天（花蓮企銀為14天、
      日盛銀行為14天、中國信託銀行為5 天，台新銀行為28天
      ），且范訓銘之年平均收入至少達45萬元，收入遠高於系
      爭廣告所稱「月薪2 萬元」，有上開4 家銀行函覆及核貸
      資料附原處分卷可稽；蕭淑方部分，據被告向台新銀行函
      查其核貸情形，查得蕭淑方向台新銀行申貸至撥款所需時
      間為22天，核貸額度係74萬元，且蕭淑方之年收入為66萬
      餘元，亦有台新銀行函覆及核貸資料附原處分卷可稽。足
      見范訓銘核貸條件已與系爭廣告內容不符，范訓銘、蕭淑
      方之銀行撥款時間亦遠超過系爭廣告所宣稱，原告主張撥
      貸速度快慢，完全取決於消費者所提供之申貸資料是否齊
      全云云，為卸責之詞，不足為採。
    3.職是，原告於系爭廣告將「月薪新臺幣2 萬元最高可貸新
      臺幣200 萬元，最快2 小時撥款」、「額度30萬以內，最
      快2 小時即可撥貸」併列表示，予人有低收入可貸高額度
      及獲快速撥款之印象，此與銀行實務不符，原告於系爭廣
      告就其代辦貸款之績效與效率等服務品質之表示已逾越一
      般理性消費者所能接受之程度，核屬虛偽不實及引人錯誤
      之表示，已違反公平交易法第21條第3 項準用同條第1 項
      規定。
  (三)關於系爭廣告登載「信貸方案優惠超級比一比」之比較表部
    分：
    原告於系爭廣告登載「信貸方案優惠超級比一比」之比較表
    ，列表比較系爭貸款專案、「信用貸款」與「現金卡／信用
    卡」等3 種不同貸款型態，在貸款100 萬元、期限7 年之假
    設條件下，於利率、金額、1 年利息、7 年利息等項目之差
    異，系爭廣告以「達康專案利率1.48% 」、「一般信用貸款
    利率12% 」及「現金卡／信用卡利率20% 」作為比較計算標
    準，宣稱系爭貸款專案7 年利息53,351元，比現金卡貸款7
    年利息865,362 元少812,011 元。惟據附於原處分卷之原告
    94年4 月25日致被告函，自承所謂「1.48% 」貸款利率僅係
    貸款前幾個月利率，並非全部貸款期限均為該最低利率等語
    ；且原告均未提出業依系爭廣告所示「貸款期間7 年利率1.
    48% 」獲准核貸之具體個案，系爭廣告就系爭貸款專案與現
    金卡、信用卡及一般信用貸款之比較部分，顯係藉現金卡、
    信用卡及一般信用貸款利息採恆定利率水準計算（參附於本
    院卷之信用卡及現金卡申請書影本）予人之印象，進而以系
    爭貸款專案前幾個月之優惠利率1.48% 主張全部貸款期間均
    為利率1.48 %，據之以為比較基礎計算貸款7 年之利息差距
    ，該等利率及省息金額之比較顯與事實不符，屬虛偽不實之
    表示，足以誤導一般或相關大眾產生系爭貸款專案遠較其他
    貸款方案優惠之錯誤認知，核已違反公平交易法第21條第3
    項準用同條第1 項規定。
  (四)關於系爭廣告登載整合負債實例及貸款實例部分：
    系爭廣告就整合負債實例及貸款實例之表示與原告提供予被
    告相關申貸者之貸款資料及被告調查所得申貸者之實際財務
    狀況、核貸結果未盡相符，此為原告所不爭，並有原告提供
    予被告相關申貸者之貸款資料、被告向相關銀行調取申貸者
    之相關貸款資料附原處分卷可稽，已不足以證明原告之客戶
    （申貸者）曾向原告陳述如系爭廣告內容所示之月薪或負債
    情況。按真人實例廣告係透過具體個案之成功經驗，以提高
    消費者對其商品或服務品質之信賴感，進而招徠交易，是事
    業倘以真人實例為廣告表示，則應確保該實例內容之真實性
    。如原告未能就系爭廣告所載門素瑩（即整合負債實例1 之
    臺北M 小姐）與吳美娟（即貸款實例2 之吳小姐）之原負債
    金額，原貸款利率及期間、每月應繳金額之計算方式與原告
    協助取得貸款金額等提出相關事證，以資證明系爭廣告有關
    整合負債實例及貸款實例之上開表示係屬事實。原告刊載系
    爭廣告有關整合負債實例及貸款實例，係為提高消費者對其
    服務品質之信賴感以增加交易機會，為確保市場公平競爭與
    維護消費者利益，原告對於實例內容之真實性自應善盡查證
    之責，此查證義務並不因廣告資料來源係客戶（申貸者）口
    述而得以免除，何況，如上所述，原告無法證明原告之客戶
    （申貸者）曾向原告陳述如系爭廣告內容所示之月薪或負債
    情況。是原告於系爭廣告中就貸款實例及貸款實例為虛偽不
    實之表示，足以引起一般或相關大眾對於其代辦貸款服務之
    績效品質產生錯誤之認知或信賴感，進而影響消費者之交易
    決定，違反公平交易法第21條第3 項準用同條第1 項規定。
六、關於罰鍰之裁量是否違法？經查：
    按行政訴訟法第201 條規定：「行政機關依裁量權所為之行
    政處分，以其作為或不作為逾越權限或濫用權力者為限，行
    政法院得予撤銷。」第4 條第2 項規定：「逾越權限或濫用
    權力之行政處分，以違法論。」亦即行政法院對於行政機關
    行使裁量權所作成裁量處分之司法審查，關於裁量權之行使
    部分，除非行政機關行使裁量權之過程或結果，有逾越權限
    或濫用權力之情形，而以違法論者外，原則上尊重之而作有
    限司法審查，審查其是否逾越權限或濫用權力。本件被告據
    以處罰原告之公平交易法第41條前段規定之罰鍰在「新臺幣
    5 萬元以上2 千5 百萬元以下」被告處以罰鍰200 萬元，於
    法定範圍內，無裁量逾越之情事。被告依公平交易法第25條
    之規定為中央主管機關，其於裁處罰鍰時，自得考量違法行
    為之動機、目的、預期之不當利益、對交易秩序之危害程度
    、危害交易秩序之持續期間、所得利益，違法事業之規模、
    經營狀況、營業額、市場地位，違法類型曾否經導正或警示
    、事業或經營者以往違法次數、事業或經營者以往違法類型
    、事業或經營者以往違法間隔時間、悛悔實據及配合調查等
    態度及綜合其他判斷因素，而為決定。依公平交易法施行細
    則第36條規定：「依本法量處罰鍰時，應審酌一切情狀，並
    注意下列事項：一、違法行為之動機、目的及預期之不當利
    益。二、違法行為對交易秩序之危害程度。三、違法行為危
    害交易秩序之持續期間。四、因違法行為所得利益。五、事
    業之規模、經營狀況及其市場地位。六、違法類型曾否經中
    央主管機關導正或警示。七、以往違法類型、次數、間隔時
    間及所受處罰。八、違法後悛悔實據及配合調查等態度。」
    被告為統一裁量基準，訂有「行政院公平交易委員會裁處罰
    鍰額度參考表」，將上開列示考量事項區分等級而各有不同
    之基數，各項基數加總後再對照其應處罰鍰金額而處以罰鍰
    。本件原處分作成時，其裁處罰鍰額度即係依據被告94年5
    月25日公法字第0940004018號令發布之「行政院公平交易委
    員會裁處罰鍰額度參考表」為之，被告以原告違法等級積分
    為7.7 分，課處200 萬元之罰鍰，其作成裁量尚無與法律授
    權之目的相違或出於不相關事項考量之裁量濫用，亦尚無消
    極不行使裁量權之裁量怠惰情事。原告主張：被告裁處罰鍰
    額度參考表之內容顯不合理被告有裁量濫用、違反比例原則
    云云，要非可採。是本件罰鍰裁罰之金額於法並無不合。
七、綜上所述，原處分以原告之系爭廣告就其代辦貸款服務內容
    、品質等為虛偽不實及引人錯誤之表示，違反公平交易法第
    21條第3 項準用同條第1 項之規定，依同法第41條前段規定
    ，命原告自處分書送達之次日起，應立即停止前項違法行為
    ，並處罰鍰200 萬元，認事用法，並無違誤，訴願決定，予
    以維持，亦屬妥適，原告仍執前詞，訴請撤銷，為無理由，
    應予駁回。
據上論結，本件原告之訴為無理由，爰依行政訴訟法第98條第3
項前段，判決如主文。
中　　華　　民　　國　　96　　年　 　1　　月　 11  　 日
                        第五庭審判長法  官  張瓊文
                                    法  官  蕭忠仁
                                    法  官  胡方新
上為正本係照原本作成。
如不服本判決，應於送達後20日內，向本院提出上訴狀並表明上
訴理由，如於本判決宣示後送達前提起上訴者，應於判決送達後
20日內補提上訴理由書（須按他造人數附繕本）。
中　　華　　民　　國　　96　　年　 　1　　月　 11  　 日
            　　　　　　　　 　　   書記官  陳幸潔
